【裁判字號】    97,台上,1234
【裁判日期】    970321
【裁判案由】    遺棄致人於死
【裁判全文】
最高法院刑事判決            九十七年度台上字第一二三四號
上  訴  人  甲○○
選任辯護人  宋永祥律師
上列上訴人因遺棄致人於死案件，不服台灣高等法院台中分院中
華民國九十六年三月二十八日第二審更審判決（九十六年度重上
更(二)字第一七號，起訴案號：台灣台中地方法院檢察署九十年度
偵字第八四八六號），提起上訴，本院判決如下：
    主  文
原判決撤銷，發回台灣高等法院台中分院。
    理  由
本件原判決認定上訴人甲○○有原判決事實欄所載犯行，因而撤
銷第一審就上訴人部分之科刑判決，改判論處上訴人共同遺棄無
自救力之人，因而致人於死（累犯）罪刑。固非無見。
惟查：按被告以外之人於審判外之陳述，雖不符刑事訴訟法第一
百五十九條之一、第一百五十九條之二、第一百五十九條之三、
第一百五十九條之四等規定，而經當事人於審判程序同意作為證
據，法院審酌該言詞陳述或書面陳述作成時之情況，認為適當者
，亦得為證據。當事人、代理人或辯護人於法院調查證據時，知
有第一百五十九條第一項不得為證據之情形，而未於言詞辯論終
結前聲明異議者，視為有前項之同意，刑事訴訟法第一百五十九
條之五定有明文。本件原判決以共犯古俊男、林士棋、邱俊凱、
涂燿顯、劉續舜所供情節及證人戴士欽、徐秋送、葉佳璋於警詢
時就棄置被害人葉景福過程所證情節等，資為不利於上訴人之憑
據。然上訴人及其選任辯護人於原審審判期日明確陳稱：（審判
長問：對共同被告古俊男、丁志郎、林士棋、邱俊凱、涂燿顯、
劉續舜所述，有何意見？）上訴人答：「古俊男第二次筆錄有意
見，第一次都是被警察誤導所述都不實在。」辯護人答：「共同
被告在警局所述沒有證據能力。」有該審判筆錄可稽（見原審更
(二)卷第四六頁）。乃原判決竟於理由一說明：「本件被告及選任
辯護人於本院審理時，就下列證人戴士欽、徐秋送、葉佳璋、謝
炘居、古俊男、林士棋、邱俊凱、涂燿顯、劉續舜等人於審判外
之陳述部分，未就其證據能力聲明異議，本院審酌該言詞陳述作
成時之情況，並查無其他不法之情狀，足認為得為本案之證據，
依刑事訴訟法第一百五十九條之五之規定，有證據能力」云云，
置上訴人與辯護人上開爭執於不顧，顯與卷證資料不符，並有悖
證據法則。上訴意旨執以指摘原判決不當，尚非全無理由，應認
原判決仍有撤銷發回更審之原因。
據上論結，應依刑事訴訟法第三百九十七條、第四百零一條，判
決如主文。
中    華    民    國  九十七  年    三    月  二十一  日
                      最高法院刑事第七庭
                          審判長法官  洪  清  江
                                法官  石  木  欽
                                法官  韓  金  秀
                                法官  陳  晴  教
                                法官  李  錦  樑
      本件正本證明與原本無異
                                      書  記  官
中    華    民    國  九十七  年    四    月    七    日
                                                w


司法院資訊處製作；財團法人民間司法改革基金會備份。
